【裁判字號】    98,交聲,2569
【裁判日期】    981030
【裁判案由】    違反道路交通管理處罰條例聲明異議
【裁判全文】
臺灣桃園地方法院刑事交通事件裁定    98年度交聲字第2569號
原處分機關  交通部公路總局新竹區監理所中壢監理站
異  議  人  乙○○
上列異議人即受處分人因違反道路交通管理處罰條例案件，對於
交通部公路總局新竹區監理所桃園監理站桃監裁罰字第裁52-Z00
000000號違反道路交通管理事件裁決書所為處分（原舉發通知單
案號：內政部警政署國道公路警察局公警局交字第Z00000000 號
）聲明異議，本院裁定如下：
    主  文
異議駁回。
    理  由
一、聲明異議意旨略以：異議人於民國98年08月11日下午10時55
    分許，駕駛車牌號碼3993-VR 號自用小客車行經國道一號公
    路高架南向路段30.2公里處，為內政部警政署國道公路警察
    局第一警察隊員警查獲而認定有超速之違規情事，惟異議人
    按速限行駛，並未有超速違規情事，要求提供照片以證明違
    規事證，爰聲明異議請求撤銷原處分云云。
二、原處分機關移送意旨略以：異議人於上揭時間，駕駛前述自
    用小客車，行經於國道一號公路高架南向路段30.2公里處，
    為警查獲「行速144 公里，速限100 公里，超速44公里，雷
    槍測距163.3 M 」違反道路交通管理事件，填掣公警局交字
    第Z00000000 號舉發違反道路交通管理事件通知單（下稱舉
    發通知單）當場舉發，並移送原處分機關處理。嗣由原處分
    機關於98年9 月21日依道路交通管理處罰條例第33條第1 項
    第1 款、第63條第1 項第1 款（漏記第1 款）、違反道路交
    通管理事件統一裁罰基準及處理細則第41條第4 項規定，以
    桃監裁罰字第裁52-Z00000000號違反道路交通管理事件裁決
    書（下稱裁決書），裁處異議人新臺幣（下同）5,000 元，
    併計違規點數1 點在案。
三、按汽車行駛於高速公路、快速公路或設站管制之道路，不遵
    使用限制、禁止、行車管制及管理事項之管制規則而有行車
    速度超過規定之最高速限或低於規定之最低速限行為者，處
    汽車駕駛人新臺幣3,000 元以上6,000 元以下罰鍰，並記違
    規點數1 點，道路交通管理處罰條例第33條第1 項第1 款、
    第63條第1 項第1 款分別定有明文。
四、經查：
  (一)本件異議人乙○○於上揭時間，因駕駛車牌號碼3993-VR號
    自用小客車，行經國道1 號公路南向路段30.2公里處，為警
    以雷達測速器測得行速144 公里，限速100 公里，超速44公
    里而攔停舉發之事實，有內政部警政署98年8 月11日公警局
    交字第Z00000000 號舉發通知單及交通部公路總局新竹區監
    理所桃園監理站98年09月21日桃監裁罰字第裁52-Z00000000
    號所為之裁決書各乙紙存卷可稽，復經內政部警政署國道公
    路警察局第一警察隊查證無誤，有該局98年9 月9 日公警一
    交字第0980173021號函存卷可據。
  (二)訊據異議人乙○○固不否認於上揭時地，駕駛車牌號碼399
    3-VR號自用小客車，為警攔停之事實，惟辯稱︰警員以目測
    為由，並無雷射照片為證，儀器上也無法顯示是否為異議人
    所駕駛車輛之超速違規之數據，當時異議人否認超速並拒絕
    簽名，但警員要求異議人先行簽名再提出申訴，請警員提出
    違規之照片證明云云。然查，證人即舉發本件違規事件之內
    政部警政署國道公路警察局第一警察隊警員甲○○於本院訊
    問時具結證稱：異議人上揭時地違規事件係由伊與田智興一
    起服勤時所舉發，而由田智興開單。當日其等於國道1 號公
    路高架南下30.2公里處執行測速勤務，使用編號2250之雷射
    測速槍測速，偵測到異議人所駕駛之上述自用小客車行速14
    4 公里，而異議人之上開自用小客車距離雷射測速槍是163.
    3 公尺。偵測到異議人所駕駛之該車時，其等駕駛警車從路
    肩加速前去攔停，緊追一段距離將之攔停下來，其等即出示
    雷射槍數據，並告知異議人超速違規之事實。當時係夜間11
    時許，車流量不多，且雷射槍只能偵測單點，一次僅能偵測
    一部車之速度，而雷射槍有一鏡頭，可透過鏡頭直視所偵測
    目標車輛有無錯誤，且有聲音輔助，瞄準與否，雷射槍發出
    之聲響有所不同，因而不會操作錯誤。距離現場之南向26.1
    公里處及29.1公里處已經設置警示牌，在29.5公里始為固定
    式照相桿。因本件雷射測速儀器並非照相式，因此並無照片
    ，遂於偵測後現場攔停，其等於測速時會先以目測觀察，異
    議人車速已達140 公里，顯較其他車輛快速許多，才對該車
    進行偵測等語明確（參本院98年10月21日訊問筆錄第2 頁至
    第4 頁），並據其當庭提出現場照片及檢定合格證書等件為
    憑。證人對當日所見違規情形於具結後堅證如上，足認其確
    係依自己親自見聞所得而為上開供述。佐以本件舉發異議人
    乙○○所駕駛之上開自用小客車超速之違規事件所使用之測
    速儀，廠牌、型號、器號，詳如檢定合格證書，該儀器業經
    經濟部標準檢驗局檢定合格，其準確性毋庸置疑；且雷射測
    速儀係利用雷射光束瞄準同時於車道行駛車輛中之單一目標
    車進行偵測，偵測時不受其他車道上行駛中之車輛干擾及當
    時道路車流量之影響，復參酌該檢定合格證書所載之內容，
    本件舉發地點所使用之雷射測速儀器，係200Hz 非照相式規
    格，KUSTOM廠牌之雷射測速儀，型號為Pro-Lite，器號為LP
    02250 ，檢定合格單號碼為JOGB0000000 ，於97年10月23日
    檢定合格，有效期限至98年10月31日等情，此有該局97年10
    月23日0000000 號雷射測速儀檢定合格證書1 紙在卷足憑。
    足認該雷射測速儀器運作各項功能正常，且於測得異議人所
    有之上開車輛超速行駛之日，該雷射測速儀尚在檢驗合格有
    效期限內，是異議人確有於上開時、地，駕駛其所有之自用
    小客車，經雷射測速儀測得車速為144 公里/ 小時（超速44
    公里）超速行駛之違規事實，堪以認定。至原舉發機關雖未
    能提出異議人乙○○違規照片等資料供異議人檢視，然「當
    場舉發」交通違規並不以攝影或照相存證為其要件，亦不以
    舉發錄影或照片為唯一之證明方法，若舉發警員係親眼見聞
    違規經過，並經以證人之身分具結後為證述，此證人證詞仍
    不失為證明方法之一種。若強求各種交通違規行為均需以照
    片為其裁罰依據，事實上殆不可行。茲因諸多違規行為之發
    生往往驟然而現、違規狀態稍縱即逝，無法期待執勤警員就
    一瞬間突發之交通違規行為，於發現後能及時攝影取證，事
    實上僅能仰賴舉發警員親身目視所見為之，別無其他舉證之
    可能，復查無其他證據顯示舉發交通警員有誤認或故意構陷
    之情事，自難以舉發警員無法提出其他證據佐證，即認其所
    述不可採信。是異議人以警員並無拍照等資料加以佐證云云
    置辯，尚不足卸免其責。
五、綜上所述，本件異議人乙○○違規事證明確，原處分機關爰
    依道路交通管理處罰條例第33條第1項第1款，並參酌違反道
    路交通管理事件統一裁罰基準表之規定，裁處異議人罰鍰5,
    000 元，並依同條例第63條第1 項第1 款（原處分機關漏載
    第1 款）之規定記違規點數1 點，核無違誤，從而，異議人
    之異議為無理由，應予駁回。
據上論斷，應依道路交通案件處理辦法第19條，裁定如主文。
中    華    民    國    98    年    10    月    30    日
                    交通法庭    法  官  呂美玲
以上正本證明與原本無異。
如不服本裁定，應於送達後5 日內，向本院提出抗告狀。
                                書記官  李玉華
中    華    民    國    98    年    11    月    5     日


司法院資訊處製作；財團法人民間司法改革基金會備份。
